臺灣基隆地方法院民事裁定　　　　　 100年度消債聲字第26號
聲　請　人　黃文龍
即　債務人
債　權　人　國泰世華商業銀行股份有限公司
法定代理人　汪國華
代　理　人　劉士銘
債　權　人　花旗（台灣）商業銀行股份有限公司
法定代理人　管國霖
債　權　人　澳商澳盛銀行集團股份有限公司台北分公司
法定代理人　經天瑞
債　權　人　永豐商業銀行股份有限公司
法定代理人　邱正雄
代　理　人　王光民
債　權　人　渣打國際商業銀行股份有限公司
法定代理人　曾璟璇
債　權　人　遠東國際商業銀行股份有限公司
法定代理人　洪信德
債　權　人　台新國際商業銀行股份有限公司
法定代理人　吳清文
債　權　人　台北富邦商業銀行股份有限公司
法定代理人　韓蔚廷
債　權　人　安泰商業銀行股份有限公司
法定代理人　齊百邁
債　權　人　誠第二資產管理股份有限公司
法定代理人　王裕南
債　權　人　豐（台灣）商業銀行股份有限公司
法定代理人　李鐘培
債　權　人　張文賢
上列聲請人依消費者債務清理條例聲請免責事件，本院裁定如下
：
    主  文
債務人黃文龍不免責。
    理  由
一、按法院為終止或終結清算程序之裁定確定後，除別有規定外
    ，應以裁定免除債務人之債務，消費者債務清理條例第132
    條固定有明文，惟同條例第134 條亦規定，債務人有下列各
    款情形之一者，法院應為不免責之裁定，但債務人證明經普
    通債權人全體同意者，不在此限：(一)於七年內曾依破產法或
    本條例規定受免責；(二)隱匿、毀損應屬清算財團之財產，或
    為其他不利於債權人之處分；(三)捏造債務或承認不真實之債
    務；(四)因浪費、賭博或其他投機行為，致財產顯然減少或負
    擔過重之債務，而生開始清算之原因；(五)於清算聲請前一年
    內，已有清算之原因，而隱瞞其事實，使他人與之為交易致
    生損害；(六)明知已有清算原因之事實，非基於本人之義務，
    而以特別利於債權人中之一人或數人為目的，提供擔保或消
    滅債務；(七)隱匿、毀棄、偽造或變造帳簿或其他會計文件之
    全部或一部，致其財產之狀況不真確；(八)故意於財產及收入
    狀況說明書為不實之記載，或有其他故意違反本條例所定義
    務之行為。
二、經查：
  (一)聲請人前依消費者債務清理條例聲請更生，經本院以97年度
    消債抗字第46號裁定准其自民國98年3 月20日中午12時起開
    始更生程序，並命司法事務官進行更生程序，因聲請人提出
    之更生方案未經全體債權人書面可決通過，亦無消費者債務
    清理條例第64條第1 項所定逕依職權裁定認可之適用，經本
    院以99年度消債清字第13號裁定自99年7 月26日中午12時起
    開始清算程序，由司法事務官進行清算程序，嗣因聲請人之
    財產無人應買及無債權人願意承受而告拍賣程序終結，經本
    院司法事務官於100 年7 月28日以99年度司執消債清字第14
    號裁定清算程序終結等情，業經本院依職權調閱上揭卷宗查
    閱無誤，故聲請人之普通債權人於上開更生清算程序中並未
    獲分文分配，合先敘明。
  (二)依債權人所提供之消費明細所示，聲請人於93年間分別向各
    債權銀行申請餘額代償【渣打國際商業銀行225,000 元、國
    泰世華銀行244,471 元、豐（台灣）商業銀行100,000 元
    、台新國際商業銀行83,980元】，並以現金卡預借現金及申
    請信用貸款【渣打國際商業銀行103,661 元、台北富邦商業
    銀行300,000 元、花旗（台灣）商業銀行68,004元】週轉資
    金，一年之間新增債務總額已高達1,125,116 元，且尚有92
    年借款之分期債務未清償，顯見聲請人於93年之收入已有不
    足清償債務之情事，竟仍未衡量自身之償債能力，持續使用
    信用卡刷卡消費，核其消費內容包含：北都汽車24,202元、
    閤北汽車61,993元、勝安汽車商行11,000元、佳欣音響專賣
    店26,000元、震旦通訊30,810元、貝斯特電腦18,000元、台
    灣樂金電器84,000元、順發3C量販3,173 元、巨匠電腦2,88
    0 元、百英資訊15,300元、繽紛軟體5, 990元、中國網路科
    技3,960 元、揚明資訊服務2,990元、數位家庭5,200元、超
    網路科技6,000 元、新光三越6,920元、巨星美容院2,448元
    、小六菸酒商行6,180元、香港商序曲7,875元、和徵新鮮美
    食宅急便3,246 元等動輒數千、數萬元之高額消費，已逾越
    一般日常生活之必要消費，則聲請人於明知自身債務已有不
    能清償之情形下，仍恣意花費任令債務增加至難以負擔而終
    致不能清償，堪認係因奢侈、浪費之行為而導致負擔過重之
    債務，依消費者債務清理條例第134條第4款規定，自應裁定
    聲請人不予免責。
  (三)本院函請聲請人及各債權人就聲請人應否免責表示意見，經
    債權人豐（台灣）商業銀行、台北富邦商業銀行、花旗（
    台灣）商業銀行、渣打國際商業銀行、安泰商業銀行、遠東
    國際商業銀行、國泰世華銀行、永豐商業銀行、台新國際商
    業銀行、澳商澳盛銀行及匯誠第二資產管理公司均具狀表明
    不同意債務人免責，有債權人陳報狀附卷可稽，故本件尚無
    消費者債務清理條例第134 條但書之適用，附此敘明。
三、依消費者債務清理條例第134 條第4 款，裁定如主文。
中    華    民    國   100    年    12    月    16    日
                  民事庭法  官  陳怡安
以上正本係照原本作成。
如不服本裁定應於送達後10日內向本院提出抗告狀，並繳納抗告
費新臺幣1,000元。
中    華    民    國   100    年    12    月    16    日
                        書記官  王鵬勝